最高法院刑事判決　　　　　　　　　　　　　　　八十八年度台上字第一四一一號
　　上　訴　人　甲○○
　　　　　　　　乙○○
右上訴人等因盜匪案件，不服臺灣高等法院臺中分院中華民國八十七年十二月二十三
日第二審判決（八十七年度上訴字第二三六九號，起訴案號：臺灣臺中地方法院檢察
署八十七年度偵字第七五一八號），提起上訴，本院判決如左：
    主  文
原判決撤銷，發回臺灣高等法院臺中分院。
    理  由
本件原判決認定上訴人甲○○因其兄吳克亮屢次打電話至台中市○○路二十七之七號
「上海灘ＫＴＶ」找其女友，均遭服務人員回絕。竟於民國八十七年三月十六日凌晨
三時三十分許，與上訴人乙○○分持西瓜刀及菜刀各乙把，共騎機車至該店，在走廊
見服務生黃志谷，即由乙○○持菜刀自背後揮砍 (傷害部分已撤回告訴) ，黃志谷逃
離後，上訴人等即衝入店內，持刀四處揮砍，而砍毀打卡鐘、電視、廣告招牌及小費
箱等設備（毀損部分未據所有權人告訴），並使會計謝素華陷於不能抗拒之狀態。上
訴人等見砍毀之小費箱內之現金散落櫃上，竟另行共同意圖為自己不法所有，在謝
素華不能抗拒情形下，由乙○○下手強取散落於櫃上之部分現款後，二人仍繼續持
刀揮砍，俟離去時，甲○○又強取散落於櫃上之部分現款，共搶得現金合計約新臺
幣 (下同) 三萬元等情，因而維持第一審論處上訴人等共同意圖為自己不法所有，以
強暴致使不能抗拒，而取他人之物罪刑之判決，固非無見。
惟查：(一)懲治盜匪條第七條第一項規定，盜匪所得之財物，應發還被害人。故審理事
實之法院，自應就盜匪所得之財物，於事實欄明白認定，並於理由內說明其所憑之證
據及認定之理由，始足為發還之依據；而其所載之事實、理由與所宣告之主文，尤必
須相互一致，否則其判決即非適法。本件原審維持第一審判決，於主文諭知「盜匪所
得之財物新臺幣參萬元應發還被害人洪美雪」，惟原判決事實欄卻認定上訴人等「共
搶劫得現金合計約新臺幣三萬元」 (見原判決第三面第三、四行) ，亦即其認定之三
萬元僅為約數，尚非確切之金額，與主文所載之三萬元不相符合。且其理由或記載「
被告二人從現場取走之現款確是放在小費箱內之大鈔三萬元」、「被告二人強劫得之
財物現金三萬元諭知發還被害人」，或記載「下手強劫小費箱內散落在櫃上之現款
約三萬元」、「合計現金約三萬元」（見原判決第四面第六、十四行、第五面第八、
十一行），前後反覆不一，究竟其確實之金額為若干，未臻明瞭，尚不足為諭知發還
之依據。(二)證人即上海灘ＫＴＶ會計謝素華於警方訊問「共損失那些財物」時，答稱
：「損失的財物新台幣三萬元左右」（見偵查卷第十頁反面），其所稱之財物，是否
包括現款以外之其他被毀損財物在內，尚非無疑。雖謝素華於原審又稱：「案發前一
天的輪班會計有算過有三萬元，他們換成千元大鈔放進去，我在案發當天交接時，裡
面是有三萬元之千元鈔，而在他們（指上訴人等）進來時除了那三萬元外還有當天客
人給的一些百元鈔，案發時那三萬元被拿走……」等語（見原審卷第一三○頁反面）
。惟小費箱內之金錢既於案發前一天取出清點，何以還須換成千元大鈔後再放回箱內
，此則關係證人謝素華之證詞是否可採，自應調查釐清。而依原審及第一審勘驗案發
現場錄影帶之筆錄記載，上訴人乙○○係於繼續揮砍櫃上物品之同時順手以左手抓
起一把鈔票緊握左手，離去時甲○○亦伸手拿走部分散在面之金錢（見原審卷第六
四頁反面、第一審卷第六一頁反面）。果爾，上訴人等於揮刀毀物及離去之同時，倉
猝間能否將散落在櫃上三萬元之千元大鈔悉數取走，亦饒有探求之餘地。上訴人等
一再辯稱其等各抓取一把現鈔僅數百元，請求查明，乃原審竟未予調查，復未說明不
予調查之理由，亦有可議。以上情形，或為上訴意旨指摘所及，或為本院得依職權調
查之事項，原判決既有違誤，應認有撤銷發回之原因。
據上論結，應依刑事訴訟法第三百九十七條、第四百零一條，判決如主文。
中      華      民      國    八十八    年      三      月    二十五    日
                              最高法院刑事第十一庭
                                  審判長法官  楊  文  翰
                                        法官  陳  正  庸
                                        法官  陳  世  雄
                                        法官  陳  炳  煌
                                        法官  黃  正  興
      右正本證明與原本無異
                                              書  記  官
中      華      民      國    八十八    年      三      月     三十     日
